【裁判字號】    94,簡上,444
【裁判日期】    950426
【裁判案由】    履行契約
【裁判全文】
臺灣臺北地方法院民事判決             94年度簡上字第444號
    上  訴  人  丁○○
    被  上訴人  乙○○
                甲○○
    上二人共同
    訴訟代理人  陳政律師
上列當事人間請求履行契約事件，上訴人對於中華民國九十四年
六月十七日本院新店簡易庭九十三年度店簡字第四八六號第一審
判決，提起上訴，本院於九十五年四月十二日言詞辯論終結，判
決如下：
    主  文
上訴駁回。
第二審訴訟費用由上訴人負擔。
    事實及理由
一、被上訴人於原審起訴主張：上訴人於民國九十三年一月三十
    一日分別與被上訴人乙○○、甲○○訂立群豐保全股份有限
    公司（下稱群豐公司）、群龍公寓大廈管理股份有限公司（
    稱群龍公司）之股權及經營權讓渡契約書，約定讓渡金分別
    為新台幣（下同）各一百二十五萬元，除簽約時及交接時，
    上訴人應各給付五十萬元外，並於被上訴人辦妥負責人及股
    東名義變更登記後，再各給付二十五萬元，並約定上訴人應
    將其簽約後領取之政府補助金，就其中屬九十三年一月三十
    一日簽約基準日前核撥之款項，於款項撥付銀行帳戶後退還
    被上訴人；嗣被上訴人於九十三年五月二十日及同年四月二
    十六日，已分別辦妥前揭兩公司之負責人及股東名義變更登
    記，且經上訴人核算已領取之政府補助金，確定其中應退還
    被上訴人部分為四十萬三千九百八十四元，惟上訴人迄未將
    前揭讓渡金及補助金給付被上訴人；雖上訴人於訴訟中提出
    因受詐欺可撤銷前揭讓渡契約及另有費用、駐點損失、溢付
    租金可資抵銷之抗辯，然所提出之被上訴人未告知前揭兩公
    司內有人頭員工情事及未告知群豐公司之駐點台北市永新大
    廈（下稱永新大廈）未續約云云之受詐欺事由，並非事實，
    另所提出可資抵銷之項目，經被上訴人核算結果，僅其中費
    用九萬六千八百零一元及租金二萬五千元，被上訴人同意抵
    銷，其餘費用及駐點損失，上訴人抗辯可抵銷云云，並無理
    由；是就前揭上訴人應給付被上訴人之讓渡金及補助金，扣
    除上訴人可資抵銷之費用及租金後，尚應給付被上訴人共計
    七十八萬二千一百八十三元，爰依兩造間股權及經營權讓渡
    契約關係，請求上訴人分別給付被上訴人乙○○四十五萬一
    千一百九十六元、被上訴人甲○○三十三萬零九百八十七元
    ，及均自支付命令送達翌日起至清償日止，按年息百分之五
    計算之利息等語。
二、上訴人則以：被上訴人於簽約時，保證永新大廈駐點期滿能
    續約，上訴人因受有駐點之誘因，而接受購買群豐、群龍二
    家公司，詎料上訴人簽妥契約後，數分鐘被上訴人接獲通知
    永新大廈駐點已被低價標走，被上訴人明知已無法續約，怕
    上訴人取消交易，竟刻意隱瞞不當場告知上訴人，事隔多日
    才由公司會計小姐告知上情，上訴人所受利益之損失應由被
    上訴人賠償或從被上訴人請求之金額相抵銷等語，資為置辯
    。
三、本件原審對被上訴人之請求，判決：上訴人應給付被上訴人
    乙○○四十五萬一千一百九十六元，及自九十三年六月三十
    日起至清償日止，按年息百分之五計算之利息。上訴人應給
    付被上訴人甲○○三十三萬零九百八十七元，及自九十三年
    六月三十日起至清償日止，按年息百分之五計算之利息。並
    依職權為假執行宣告；及補充判決：「但上訴人如於假執行
    程序實施前，以七十八萬二千一百八十三元為被上訴人預供
    擔保，得免為假執行」。上訴人就原判決全部聲明不服，求
    為廢棄之判決。被上訴人則聲明請求判決駁回上訴。
四、得心證理由：本件上訴人主張其與被上訴人簽訂系爭群豐、
    群龍公司股權及經營權讓渡契約時，被上訴人保證永新大廈
    駐點期滿能續約，詎料上訴人簽妥契約後，被上訴人旋即接
    獲通知永新大廈駐點已被低價標走，被上訴人明知已無法續
    約，竟刻意隱瞞未當場告知上訴人，致上訴人因受詐欺而受
    有損害，故主張撤銷前開股權及經營權讓渡契約，並應由被
    上訴人賠償或從被上訴人請求之金額相抵銷；被上訴人則否
    認有詐欺之情事，並抗辯本件無抵銷權之適用等語，是本件
    之爭點，厥為上訴人究竟能否以永新大廈駐點已遭他人低價
    標走受有詐欺為由而撤銷兩造間之股權及讓渡契約？或以該
    駐點未續約之損失與被上訴人請求之金額相抵銷？經查：被
    上訴人與上訴人簽訂系爭股權及讓渡契約時，依該契約書第
    四條第五項所附現有駐點之文件記載，其中編號戊永新大廈
    之駐點合約期限係至兩造簽約日九十三年一月三十一日止，
    此有上開系爭股權及讓渡契約、現有駐點文件影本各一份在
    卷可憑；而上訴人於簽訂上開股權及讓渡契約前亦早已取得
    該份駐點文件，復亦經上訴人於原審言詞辯論程序中自認在
    卷（見原審卷九十四年三月十日言詞辯論筆錄第四頁）；而
    上訴人與被上訴人簽訂上開股權及讓渡契約日，即係永新大
    廈駐點合約期限屆至日；衡情，永新大廈若有續約由群豐公
    司繼續駐點，斷無可能於駐點合約期限屆至，雙方仍無簽訂
    合約之情事，是上訴人於簽訂系爭股權及讓渡契約時，對於
    永新大廈駐點已因期限屆至而無法續約之情，實難諉為不知
    ；何況，證人丙○○於原審到庭作證時已證稱：群豐公司經
    理陳永祿於簽約當日，即已告知與上訴人同來簽約的王立功
    ，該永新大廈駐點已被他人低價標走等語（見本院原審卷，
    九十三年十二月二日言詞辯論筆錄第十頁）；本院準備程序
    中再通知證人丙○○到庭亦證述：伊在原審作證所言都實在
    ，當時伊跟陳永祿在說話，剛好王立功走過，聽到永新這個
    點被標走，之後王立功和陳永祿在談話，伊就離開，至於王
    立功有沒有再進去兩造交談的房間，伊不知道等語（見本院
    九十五年二月十日準備程序筆錄第三頁）；按訴外人王立功
    於系爭股權及讓渡契約簽約時，係偕同上訴人與被上訴人簽
    訂上開契約之人，此為兩造所不爭執，而既然訴外人王立功
    依上開證人所述，其於簽訂該契約之過程中已知悉永新大廈
    駐點被低價標走，則其對此與上訴人權益攸關之事，於兩造
    簽約時旋即將上情告知上訴人，實無違事理之處；是上訴人
    主張其不知永新大廈駐點未續約，甚至主張被上訴人保證永
    新大廈會續約，自不足採信。另訴外人王立功雖於原審到庭
    作證時證稱，被上訴人曾保證永新大廈駐點可續約云云，惟
    被上訴人與上訴人簽訂系爭契約時，即已知悉永新大廈駐點
    被低價標走，被上訴人如再作此保證，顯有違常情，是訴外
    人王立功之證言亦不足採信；此外，上訴人於本院通知證人
    丙○○到庭作證時，曾詢問證人丙○○是否有聽到被上訴人
    與上訴人針對永新大廈駐點談補償的問題？證人丙○○雖證
    稱：有聽到等語（見本院上開準備程序筆錄第二頁），惟被
    上訴人縱曾與上訴人針對永新大廈駐點談補償事宜，亦係被
    上訴人簽約後所提出，自難認被上訴人於簽約時曾施用何詐
    術，是被上訴人既未因永新大廈駐點未續約而受詐欺，則該
    駐點未續約之損失，即非被上訴人所應負責，從而，上訴人
    依此主張得撤銷兩造間之股權及讓渡契約，或以此駐點未續
    約所受損失認得與被上訴人請求之金額相抵銷云云，顯無理
    由。
五、原判決就上訴人於原審提出之其他抗辯所為論斷，上訴人表
    明不再爭執，本院乃援用原判決之論述，無庸重複論駁。
六、綜上所述，上訴人應分別給付被上訴人乙○○四十五萬一千
    一百九十六元、被上訴人甲○○三十三萬零九百八十七元，
    及均自支付命令送達翌日起至清償日止，按年息百分之五計
    算之利息，為有理由，應予准許。是原審判命上訴人給付，
    並依職權宣告假執行及為上訴人預供擔保免為假執行之宣告
    ，並無違誤。上訴意旨指摘原判決不當，求予廢棄改判，為
    無理由，應予駁回其上訴。
七、兩造其餘之攻擊或防禦方法及未經援用之證據，經本院斟酌
    後，認為均不足以影響本判決之結果，自無逐一詳予論駁之
    必要，併此敘明。
八、據上論結，本件上訴為無理由，依民事訴訟法第四百三十六
    條之一第三項、第四百四十九條第一項、第七十八條，判決
    如主文。
中    華    民    國  九十五  年    四    月  二十六  日
                  民事第五庭  審判長法  官  翁昭蓉
                                    法  官  陳心弘
                                    法  官  蔡世祺
以上正本係照原本作成。
本判決不得上訴。
中    華    民    國  九十五  年    四    月  二十六  日
                                    書記官  黃媚鵑


司法院資訊處製作；財團法人民間司法改革基金會備份。
